【裁判字號】    90,上易,1835
【裁判日期】    900731
【裁判案由】    偽造文書
【裁判全文】
臺灣高等法院刑事判決                            九十年度上易字第一八三五號
    上  訴  人  臺灣板橋地方法院檢察署檢察官
    被      告  甲○○
右上訴人因被告偽造文書案件，不服臺灣板橋地方法院八十九年度易字第二九九六號
，中華民國九十年三月六日第一審判決（起訴案號：臺灣板橋地方法院檢察署八十九
年度偵字第八一八號）提起上訴，本院判決如左：
    主  文
上訴駁回。
    理  由
一、本件公訴意旨如附件之起訴書所載。
二、按犯罪事實應依證據認定之，無證據不得推定其犯罪事實，又不能證明被告犯罪
    者，應諭知無罪之判決，刑事訴訟法第一百五十四條、第三百零一條第一項分別
    定有明文。本件公訴人認被告甲○○涉有偽造文書罪嫌，係以交通部公路局臺北
    區監理所函附之運圓工業有限公司出具之汽車號牌鑑定報告書，為其論據。訊據
    被告甲○○堅決否認有偽造文書犯行，辯稱：伊當初自前手蔡良木購入系爭車輛
    ，其所懸掛之車牌即為扣案之ＭＮ─０二二八號車牌，惟該車牌因蔡良木曾駕駛
    該車發生嚴重事故撞擊安全島，致其中一面車牌之車號前四碼嚴重刮傷，字形幾
    乎磨平，車牌烤漆嚴重脫落，另一張車牌亦老舊掉落，車牌下緣有些許切割，車
    牌中間被前車主鑽二孔以利鎖住車牌，因該車為稀有進口車，懸掛車牌處之縲絲
    孔規格與監理站發出車牌不符且該車保險桿掛置車牌位置較小，導致車牌過大，
    伊約曾於民國八十七年間駕駛該車至石門水庫，遭桃園縣警察局以違規為由查扣
    前揭二面已破損不堪的車牌，嗣由伊親自前往臺北樹林監理站領回車牌，伊當時
    考量扣案車牌已嚴重破損，烤漆已無法辨認，遂突發奇想美化車牌，使車牌能更
    合身懸掛於該車，遂將前揭二面車牌上下緣切割，且將已磨損之車號字型以補土
    之方式填補，再加以烤漆，另一面車牌則改變懸掛位置使用原先監理站預留之孔
    洞，並將中間先前自行鑽出之孔洞補平再加以烤漆，是以該二面車牌已切割過（
    其四周Ｒ角及四孔洞毛頭必與原先真牌不同）、補土過（因技術關係絕對不可能
    與原先字體相符）、烤漆過（底漆部分必會與真牌不合），但監理機關所製發之
    牌照，其材質應為特定材質，且一般市面上不可能找到相同材質，扣案車牌雖已
    切割補土烤漆，但其材質並不會改變，是以有必要再就扣案車牌材質鑑定，又補
    土過的字體可由刑事警察局以技術加以還原重現字體，是以有必要再重新鑑定等
    語。
三、經查：交通部公路局臺北區監理所函附之運圓工業有限公司出具之汽車號牌鑑定
    報告書認為，扣案二面車牌之字體與真牌不符、四周Ｒ角與真牌不符，底色漆與
    真牌不符、四孔洞毛頭與真牌不符，此有鑑定報告書一份附卷可稽。惟被告提出
    上開抗辯，經原審再函請交通部公路局臺北監理站提供製作車牌之材料供鑑定，
    經臺北監理站委請運圓工業有限公司提供對照用之空白車牌一面予原審後，原審
    將該面空白車牌連同扣案二面車牌函請內政部警政署刑事警察局鑑定，經刑事警
    察局以鏡檢法、掃瞄式電子顯微鏡（Ｘ射線能譜分析法）、紅外線光譜分析法、
    熱裂解氣相層析質譜分析法鑑定結果，認為扣案二面車牌之材質與對照用之空白
    車牌材質相似，且依鏡檢法鑑定時，發現扣案二面車牌除監理單位預留之孔洞外
    ，號碼上方處另有二個自行鑽出之孔洞，車牌並已經過黃色物質修補及烤漆過，
    且依掃瞄式電子顯微鏡（X射線能譜分析法）、紅外線光譜分析法、熱裂解氣相
    層析質譜分析法鑑定時，發現扣案二面車牌之白底黑字之填充劑為白土，但車牌
    上方自行鑽出孔洞之黃色物質補土材質卻係滑石，此有內政部警政署刑事警察局
    鑑驗通知書一份在卷可稽。比較二份鑑定報告，內政部警政署刑事警察局鑑定報
    告係以較周延縝密的科學方式鑑定，其準確度較具說服性，亦與被告所辯相符，
    應以被告所辯較為可採。是該扣案之二面車牌既原屬有製作權之監理機關所製作
    之真正車牌，而被告僅就監理機關所製作之真正車牌加以不變更其本質及文書內
    容之整修美化行為，自與刑法偽造、變造文書之行為不符，本件不得僅以運圓工
    業有限公司出具之簡易鑑定報告，即遽論以被告甲○○有偽造文書犯行。此外，
    復查無其他證據足以資證明被告確有偽造文書犯行，自屬不能證明被告犯罪。
四、原審認不能證明被告甲○○犯罪，而為無罪之諭知，並無不合。檢察官上訴意旨
    認刑法上偽造文書之偽造行為，僅以文書制作人有無文書制作權限為認定之依據
    ，不因使用同一材質甚至同一車牌、而以相同內容重行製成而有差異，容有誤會
    ，其上訴為無理由，應予駁回。
據上論斷，應依刑事訴訟法第三百六十八條，判決如主文。
本案經檢察官劉斐玲到庭執行職務。
中      華      民      國    九十    年      七      月    三十一    日
                              臺灣高等法院刑事第  十五  庭
                                  審判長法  官  房  阿  生
                                        法  官  鄧  振  球
                                        法  官  雷  元  結
右正本證明與原本無異。
不得上訴。
                                        書記官  梁  雅  華
中      華      民      國     九十     年    八      月      一        日
附錄：本案論罪科刑法條全文


司法院資訊處製作；財團法人民間司法改革基金會備份。
